最高法院刑事判決　　　　　　　　　 111年度台上字第1307號
上　訴　人　楊立宇


選任辯護人　黃祿芳律師
上列上訴人因違反公司法案件，不服臺灣高等法院中華民國110
年9月16日第二審判決（110年度上訴字第1419號，起訴案號：臺
灣臺北地方檢察署108年度偵字第15002號、109 年度偵字第7858
號），提起上訴，本院判決如下：
    主  文
上訴駁回。
    理  由
一、按依刑事訴訟法第377 條規定，提起第三審上訴，應以原判
    決違背法令為理由，係屬法定要件；而上訴第三審法院之案
    件，是否以判決違背法令為上訴理由，應就上訴人之上訴理
    由書狀加以審查。如果上訴理由書狀並未具體指摘原判決不
    適用何種法則或如何適用不當，或所為指摘，顯與法律規定
    得為第三審上訴理由之違法情形不相適合時，均應認其上訴
    為不合法律上之程式，予以駁回。至於原判決究有無違法，
    與上訴是否以違法為理由係屬二事。
二、本件原審經審理結果，認為上訴人楊立宇如原判決事實欄所
    示未實際繳納公司股款而以申請文件表明收足、利用不正當
    方法致使財務報表發生不實結果及使公務員登載不實等犯行
    均明確，因而維持第一審關於上訴人部分所為，依想像競合
    犯，從重論處上訴人未實際繳納公司股款而以申請文件表明
    收足罪刑，駁回上訴人在第二審之上訴，已詳敘調查、取捨
    證據之結果及憑以認定犯罪事實之心證理由。上訴人不服，
    提起第三審上訴。
三、經查：
  ㈠被告或共犯之自白雖不得作為認定犯罪之唯一證據，而須以
    補強證據證明其確與事實相符，但所謂「補強證據」，係指
    除該自白本身，其他足以佐證自白之犯罪事實確具有相當程
    度真實性之證據而言。其所補強者，不以事實之全部為必要
    ，祇須因補強證據與自白相互印證，依社會通念，足使犯罪
    事實獲得確信者，即足當之。原判決認定上訴人有本件犯罪
    事實，除援引證人即德毓國際股份有限公司（下稱德毓公司
    ）登記負責人李秀蘭（未據起訴）之供述，為認定之依據外
    ，另並以李秀蘭所述向謝承濬借用資金及該資金輾轉自謝承
    濬、李秀蘭帳戶匯入德毓公司帳戶後，數日又循同一軌跡匯
    回謝承濬帳戶等情，核與謝承濬所證出借資金過程、匯款流
    向，及卷附各帳戶歷史交易明細、匯款單等相關匯款資料均
    若合符節；而李秀蘭所稱德毓公司決議增資，上訴人為認股
    股東，經向謝承濬借得增資用款項後，即影印帳戶存摺之封
    面、交易明細等為存款證明，併同其製作之不實公司股東繳
    納增資股款明細表、資本額變動表等使財務報表發生不實結
    果之資料，交由不知情之會計師出具表明股東股款已收足之
    資本額查核報告書等文件，完成相關之查核簽證作業後，持
    以向臺北市政府行使，申請辦理德毓公司變更登記，經承辦
    人員審查完成登記等各節，亦有卷附德毓公司股東會及董事
    會議事錄、簽到簿、帳戶存摺影本、資本額查核報告書、股
    東繳納現金股款明細表、資本額變動表、章程、變更登記表
    為憑，凡此均足佐證李秀蘭證言之真實性，乃併引為認定上
    訴人本件犯行之補強證據，業據原判決於理由逐一闡述甚詳
    ，並無不合。上訴意旨以原判決徒憑李秀蘭之供證，為認定
    上訴人有罪之唯一證據，有違刑事訴訟法第156條第2項規定
    之本旨云云，核係未依卷證而為指摘，顯非適法。
  ㈡上訴意旨雖以德毓公司股東繳納現金股款明細表上所載「楊
    立宇於民國104年7月6 日以現金繳納股款新臺幣1千5百萬元
    」等語，及李秀蘭自其帳戶匯款至德毓公司帳戶之匯款單備
    註欄內所載「楊立宇」姓名，均係李秀蘭所書，性質上仍屬
    李秀蘭之供述，而指摘原判決執為李秀蘭所述上訴人負責籌
    措增資資金來源一節之佐證，亦違反上開規定云云。然上開
    匯款單備註欄所載「楊立宇」姓名之筆跡，核與李秀蘭於本
    案訴訟中於歷次筆錄上簽名之筆跡，以肉眼觀之，即顯不相
    同，有卷附該匯款單為憑，而李秀蘭亦多次否認為其所書，
    上訴人未提出任何證據並說明該註記如何認定係李秀蘭所為
    ，逕執上開理由指摘原判決，尚嫌無據。另原判決執上開明
    細表之記載佐證李秀蘭供述真實性部分之論述，縱有上訴意
    旨所指之瑕疵，核亦尚不動搖判決結果，上訴意旨執為上訴
    第三審之理由，亦非適法。
  ㈢上訴意旨指摘原判決理由既說明李秀蘭於德毓公司非僅為掛
    名負責人，並為實際負責人，而謝承濬亦證稱其出借資金供
    公司增資，向與公司負責人洽商等語，足證本件德毓公司增
    資登記所需款項，係李秀蘭出面向謝承濬借用，原判決反執
    為不利於上訴人之認定，顯有違誤云云。然原判決認李秀蘭
    於德毓公司不僅為單純掛名之負責人，係以其於擔任該公司
    負責人期間，實際掌管公司之大小章及銀行帳戶，且負責公
    司部分業務，對德毓公司具有一定程度之掌控能力，並非認
    定李秀蘭係實際負責人，此部分上訴意旨已有誤會；又李秀
    蘭為德毓公司登記負責人，原判決以謝承濬所為關於出借資
    金過程、匯款流向之證詞，佐證李秀蘭所述向謝承濬借用資
    金及該資金輾轉自謝承濬、李秀蘭帳戶匯入德毓公司後，數
    日又循同一軌跡匯回謝承濬帳戶等情之真實性，亦無不合。
    上訴意旨執以指摘，自無足取。
  ㈣本件德毓公司以上訴人為認股股東辦理增資登記，雖因借款
    驗資，具名認股之上訴人不負實際出資繳納股款之義務，亦
    未實際增加持股，然完成增資登記後，上訴人名義上之持股
    數量驟增，對其股東權益舉如表決權等之行使，不無裨益，
    是對登記為認股股東之上訴人而言，非唯並無不利，甚且有
    利，苟非實情，德毓公司豈有任由李秀蘭以上訴人名義為認
    股股東辦理登記，更遑論如李秀蘭所述支付為驗資而借款之
    利息，是原判決以由何一股東具名認股，對德毓公司及其股
    東權益俱無影響，無故為不實記載之必要為由，推論李秀蘭
    於其製作之股東繳納現金股款明細表，記載上訴人為認股股
    東，應無不實一節，核其認定之結果尚無不合，雖推論所持
    之理由略欠周全，然於判決結果尚不生影響。上訴意旨以此
    部分論述純屬推測，且據為不利上訴人之認定，有違罪證有
    疑利於被告之原則云云，即非適法。
  ㈤上訴人就李秀蘭於偵訊時稱其係依照上訴人指示，進行資金
    調度等語，嗣於第一審審理時稱104年7月6日至8日期間資金
    移動過程係因應謝承濬要求等語，固於原審辯稱李秀蘭就其
    受何人指示調度資金一事之供述，前後不符，足證係將本人
    刑事責任諉諸上訴人，並非實在云云，然李秀蘭對此前後所
    述不符之質疑，業於同次審理時陳明謝承濬之資金，係上訴
    人尋獲，嗣借用該資金過程，分設公司及其負責人個人名義
    帳戶、匯款流向等則係因應謝承濬要求所為等語，原判決因
    此認定李秀蘭之上開證述前後尚難謂有重大歧異，無從據以
    否定李秀蘭關於上訴人知悉並參與驗資過程證述之憑信性，
    業於理由論述明確。上訴意旨猶以本案李秀蘭係依承何人之
    囑所為，乃重要待證事項，而指摘原判決認李秀蘭指依上訴
    人指示進行資金調度、資金移動過程係依謝承濬指示所為等
    語非重大歧異一節，有理由矛盾之違法云云，核係置原判決
    之論述於不顧，徒憑己意，恣意指摘，其非適法甚明。
  ㈥上訴意旨另以上訴人屢辯稱德毓公司虛增資本，裨益公司對
    外貸款及從事商業行為，對未擔任負責人之上訴人並無任何
    助益，反係有利於其負責人李秀蘭，是李秀蘭本案所為不可
    能由於上訴人之要求，其於該明細表上註記上訴人姓名，應
    係明知事屬違法，或圖諉責於上訴人，或出於獲致法院輕判
    之動機，乃原判決徒以李秀蘭之供述未解免其本人罪責為由
    ，認無誣攀之嫌，有違經驗法則云云。然原判決理由業以綜
    觀李秀蘭於本案之供證，對其自身亦參與借款驗資一事，供
    認不諱，並未有為指述上訴人犯罪事實而撇清自身責任之情
    形，說明其認上訴人所辯諉責一節，無可採信之理由；另衡
    諸上訴意旨所述，既謂德毓公司虛增資本，對該公司向外貸
    款及從事商業行為有所裨益，則此利益終將歸於公司及包括
    上訴人在內全體股東同享，上訴意旨指此舉對上訴人毫無助
    益，並據而主張其無指示李秀蘭為本案犯行之動機一節，要
    無足取；又依李秀蘭之供述，其除坦認自身參與本件犯行外
    ，另供稱係依上訴人指示所為，上訴人與其為本案共同正犯
    ，則李秀蘭本案犯行，因此由情節較輕之單獨犯罪，進階為
    情節較重之與上訴人共犯，亦無上訴意旨圖求法院輕判之可
    能。是此部分上訴意旨，核係就原判決已調查說明之事項，
    專憑其主觀之見解任意指摘，客觀上亦不足據以辨認原判決
    具備違背法令之形式要件。
  ㈦其餘上訴意旨所指各節，亦均非確實依據卷內訴訟資料具體
    指摘原判決究有如何違背法令之情形。
四、綜上所述，本件上訴意旨無非係就屬原審採證認事職權之適
    法行使及原判決已說明事項，徒憑己見，任意指摘為違法，
    且仍為單純事實之爭執，要難謂為適法之第三審上訴理由。
    是本件上訴違背法律上之程式，應予駁回。
    又上開得上訴第三審之違反公司法、會計法部分既從程序上
    予以駁回，則與之有裁判上一罪關係之使公務員登載不實部
    分，原判決與第一審同論以刑法第214 條之罪，核屬刑事訴
    訟法第376條第1項第1 款所列不得上訴於第三審法院之案件
    ，自亦無從為實體上之審判，亦併從程序上予以駁回。
據上論結，應依刑事訴訟法第395條前段，判決如主文。      
中    華    民    國   111    年    3     月    31    日
                  刑事第七庭審判長法  官  李  錦  樑  
                                  法  官  林  孟  宜  
                                  法  官  吳  淑  惠  
                                  法  官  錢  建  榮  
                                  法  官  蔡  彩  貞  
本件正本證明與原本無異
                                  書記官
中    華    民    國   111    年    4     月    7     日